臺灣高等法院民事判決  
110年度上易字第438號
上  訴  人  裕融企業股份有限公司

法定代理人  嚴陳莉蓮

訴訟代理人  季佩芃律師
被 上訴 人  黃千毓  
訴訟代理人  簡宏明律師(法扶律師)
上列當事人間請求返還借款事件，上訴人對於中華民國110年2月
20日臺灣臺北地方法院109年度訴字第7562號第一審判決提起上
訴，本院於110年9月29日言詞辯論終結，判決如下：
    主  文
上訴駁回。
第二審訴訟費用由上訴人負擔。
    事實及理由
壹、程序方面：
    按不變更訴訟標的，而補充或更正事實上或法律上之陳述者
    ，非為訴之變更或追加，民事訴訟法第256條定有明文。本
    件上訴人撤回對被上訴人林佳億之上訴，而更正上訴聲明（
    本院卷第61至62頁），核係更正或補充法律上之陳述，非訴
    之變更或追加，合先敘明。
貳、實體方面：　　
一、本件上訴人主張：原審被告林佳億將其所有之車牌號碼0000
    -00號車輛向訴外人華南商業銀行股份有限公司（下稱華南
    銀行）貸款新臺幣（下同）72萬元（下稱系爭借款），而於
    95年1月24日簽訂貸款暨動產抵押契約書（下稱系爭契約）
    ，約定林佳億應自95年1月25日起至101年1月25日止按月攤
    還本息1萬1,592元，逾期未清償時，應按年息4.989％計算之
    利息及違約金，並由被上訴人擔任保證人，依系爭契約書第
    22條約定，於同日與林佳億共同簽發同額本票（下爭系爭本
    票）為擔保。再者，林佳億於95年1月間向台灣歐利克股份
    有限公司（下稱歐力克公司）申辦汽車分期貸款，分期付款
    申請書（下稱系爭申請書）亦記載保證人為被上訴人，並經
    電話照會徵信審核無誤，由華南銀行於95年1月25日撥款至
    車商鉅泰汽車股份有限公司。惟林佳億僅繳納1期即拒不還
    款，尚積欠71萬1,402元及自105年1月1日起至清償日止，按
    週年利率4.989％計算之利息，及逾期6個月内，按上開利率1
    0％，逾期超過6個月部分，按上開利率20％計算之違約金未付
    （下稱系爭欠款），被上訴人自應負保證人之清償責任。嗣
    華南銀行將系爭借款債權讓與歐力克公司，歐力克公司再將
    債權讓與伊，爰依消費借貸、保證及債權讓與之法律關係，
    求為命：如對林佳億之財產為強制執行而無效果時，由被上
    訴人給付伊系爭欠款之判決。並陳明願供擔保請准宣告假執
    行。
二、被上訴人則以：伊並未於系爭契約上簽名，系爭契約上亦無
    伊擔任保證人之記載，且依系爭契約第22條約定系爭借款之
    保證為要式，並非上訴人所稱之諾成契約。而伊固然有共同
    簽發系爭本票，然系爭契約與系爭本票係於同日簽訂，伊並
    未於系爭契約簽名，顯見並無同意為系爭借款保證之意思，
    自無庸對上訴人負保證人責任等語，資為抗辯。
三、原審為上訴人敗訴之判決，上訴人不服，提起上訴，上訴聲
    明：㈠原判決不利於上訴人部分廢棄。㈡如對林佳億之財產為
    強制執行而無效果時，由被上訴人給付上訴人71萬1,402元
    及自105年1月1日起至清償日止，按週年利率4.989％計算之
    利息，及逾期6個月内，另按上開利率10％，逾期超過6個月
    部分，另按上開利率20％計算違約金。被上訴人答辯聲明：
    上訴駁回。　
四、兩造不爭執事項（本院卷第63頁）：
  ㈠林佳億向華南銀行為系爭借款，未依約還款，尚積欠系爭欠
    款未清償。華南銀行已將系爭借款債權讓與歐力克公司，歐
    力克公司再將債權讓與上訴人等情，有系爭契約、還款明細
    、債權移轉證明書、債權讓與契約書等影本（原審卷第15至
    27頁）附卷可憑。
　㈢系爭契約係於95年1月27日成立，被上訴人並未簽立系爭契約
    （原審卷第15至17頁），然有共同簽發系爭本票（原審卷第
    29頁）。 　
五、上訴人主張依消費借貸、保證及債權讓與之法律關係，請求
    如對林佳億之財產為強制執行而無效果時，由被上訴人清償
    系爭欠款等情，為被上訴人所否認，並以前詞置辯。茲就兩
    造之爭點及本院之判斷，詳述如下：
　㈠上訴人主張：被上訴人依系爭契約第22條關於保證人與借款
    債務人共同簽發本票之約定，與林佳億共同簽發同額之系爭
    本票為擔保，系爭本票約定事項第4點亦有標示係依系爭契
    約第22條所簽發，被上訴人應就系爭欠款負保證人之清償責
    任云云，並以系爭契約及本票影本為憑（原審卷第15至17、
    29頁）。經查，系爭契約第1頁注意事項第1點記載：「本契
    約書之其他條款列載於背面，連同上列條款及記載内容均為
    本契約書内容之一部份，甲方（即林佳億，下同）及保證人
    已攜回審閱期間五日以上，本契約書全部條款内容，且已充
    分暸解，並承諾簽立本契約書，簽章於後。」（原審卷第15
    頁）、第22條約定：「為擔保本契約債務之償還，甲方與保
    證人『應』於簽訂本契約同時，共同簽發面額與本契約借款金
    額相同，受款人為乙方（即華南銀行），未載到期日，記明
    免除做成拒絕證書之本票乙紙交付乙方收執。」（原審卷第
    17頁），足見，擔保系爭借款之保證人「應」簽立系爭契約
    ，並同時簽發同額本票。而系爭契約上連帶保證人欄位無人
    簽名，被上訴人並未簽立系爭契約一節，為兩造所不爭執（
    不爭執事項㈢），無從認定被上訴人為系爭借款之保證人，
    並與華南銀行成立保證契約之關係。而被上訴人固然與林佳
    億共同簽發與系爭借款同額之系爭本票（原審卷第29頁），
    僅能證明被上訴人同意與林佳億共同負票據責任，況上訴人
    既稱系爭契約係與系爭本票於95年1月24日同日簽立，被上
    訴人已在系爭本票上簽名，卻未簽立系爭契約，亦認被上訴
    人抗辯其僅願負票據債務、無擔任系爭借款保證人意思等語
    ，尚堪採信。再觀之系爭本票除金額72萬元外，並無記載其
    他分期、利率、違約金等等之相關約定，其中約定事項第4
    點雖有「本本票依發票人民國  年  月  日訂立之貸款暨動
    產抵押契約書第22條規定簽發」等約定，然並未完整記載究
    係何年月日簽訂之貸款暨動產抵押契約書，縱認即是系爭契
    約，然被上訴人確實未在系爭契約上簽名，亦難據此反推被
    上訴人與華南銀行就系爭契約之保證人關係已有意思表示合
    致，上訴人稱被上訴人已承諾為系爭契約之保證人云云，不
    足採之。
　㈡上訴人於本院另稱林佳億於95年1月間向歐力克公司申辦汽車
    分期貸款，被上訴人亦為系爭申請書之保證人，並經電話照
    會徵信審核無誤，完成對保，後由華南銀行撥款予車商，並
    以電話通知林佳億及被上訴人，嗣貸款逾期後，歐力克公司
    亦曾於95年5月15日寄發催繳存證信函予林佳億及被上訴人
    等語，並提出系爭申請書、徵信審核資料、華南銀行新車撥
    款通知單、匯款回條聯、存證信函影本等附卷為證（本院卷
    第121至141頁）。經查，系爭申請書上並無林佳億或被上訴
    人之簽名，審查意見並記載「未對保先送審」等字（本院卷
    第123頁），顯見是歐力克公司承辦人自行於對保前所書寫
    之內容，並非申請人自行填寫之申請書，而電話確認欄固然
    勾選「申請人」及「保1」，然究屬「電話」確認，確認之
    對象及內容為何，均有疑義。而從上訴人提出之華南銀行新
    車撥款通知單及匯款回條聯（本院卷第137至139頁），可知
    是將貸款直接匯入車商之帳戶內，且無從證明撥款時有通知
    被上訴人。至於歐力克公司是否於95年5月15日送達存證信
    函催告被上訴人，因上訴人並無提出存證信函之送達回執，
    而難以認定，況存證信函內亦無提及被上訴人為系爭契約之
    保證人（本院卷第141頁），則被上訴人是否有回復歐力克
    公司之存證信函，亦不影響本件之判斷。故上訴人提出之上
    開證據，均無從證明被上訴人與華南銀行間就系爭借款為保
    證達成意思表示合致而為系爭契約之保證人。
六、綜上所述，上訴人依消費借貸、保證及債權讓與之法律關係
    ，請求如對林佳億之財產為強制執行而無效果時，由被上訴
    人給付上訴人71萬1,402元及自105年1月1日起至清償日止，
    按週年利率4.989％計算之利息，及逾期6個月内，另按上開
    利率10％，逾期超過6個月部分，另按上開利率20％計算違約
    金部分，為無理由，不應准許。原審就此部分為上訴人敗訴
    之判決，核無不合。上訴意旨指摘原判決此部分不當，求予
    廢棄改判，為無理由，應予駁回。
七、本件事證已臻明確，兩造其餘之攻擊或防禦方法及所用之證
    據，經本院斟酌後，認為均不足以影響本判決之結果，爰不
    逐一論列，附此敘明。
八、據上論結，本件上訴為無理由，依民事訴訟法第449條第1項
    、第78條，判決如主文。
中　　華　　民　　國　　110 　年　　10　　月　　13　　日
                  民事第二庭
                        審判長法  官   陳容正 
                              法  官   邱  琦
                              法  官　 紀文惠
正本係照原本作成。
不得上訴。
中　　華　　民　　國　　110 　年　　10　　月　　13　　日

　　　　　　　　　　　　　　　書記官   李昱蓁